臺灣高等法院民事判決
110年度上易字第1142號
上    訴    人
即附帶被上訴人  劉祐麟  
                涂雅珊  

上  列  一  人
訴 訟 代 理 人  王永春律師
被  上  訴  人
即 附帶上訴 人  林采嫻  
訴 訟 代 理 人  蔡炳楠律師
上列當事人間請求損害賠償事件，上訴人對於中華民國110年10
月27日臺灣新北地方法院第一審判決（110年度訴字第1309號）
提起上訴，被上訴人提起一部附帶上訴，本院於111年3月29日言
詞辯論終結，判決如下：
    主      文
上訴駁回。
原判決關於駁回附帶上訴人後開第三項之訴部分，及訴訟費用之
裁判均廢棄。
附帶被上訴人應再連帶給付附帶上訴人新臺幣貳拾萬元，及丙○○
部分自民國一一０年四月八日起、乙○○部分自民國一一０年四月二
十日起，均至清償日止，按年息百分之五計算之利息。
第一、二審訴訟費用，由上訴人即附帶被上訴人連帶負擔。
    事實及理由
甲○○主張：伊與丙○○為夫妻，並育有二女一子。詎丙○○於民國1
  08年間與乙○○（下合稱丙○○等二人）結識後，其二人竟逾越一
  般正常交誼之行為，共同私下出遊，並發生性行為，持續前述
  不當男女關係之期間約2年。嗣伊於109年10月間發現其二人間
  之LINE通訊等紀錄，始知丙○○等二人有前述侵害伊配偶權之行
  為，精神上受有莫大痛苦（即非財產上損害）等情，爰依侵權
  行為之法律關係，求為命丙○○等二人連帶給付慰撫金新臺幣（
  下同）150萬元，並加計自起訴狀繕本送達翌日起算法定遲延
  利息之判決（原審判命丙○○等二人連帶給付20萬元本息，駁回
  甲○○其餘之請求。丙○○等二人不服，提起上訴；甲○○則就其受
  不利判決中之20萬元本息部分，提起一部附帶上訴。另未繫屬
  本院部分，下不予贅述）。答辯聲明：上訴駁回。附帶上訴聲
  明：㈠原判決關於駁回甲○○後開第㈡項之訴部分廢棄。㈡上開廢
  棄部分，丙○○等二人應再連帶給付甲○○20萬元，及自起訴狀繕
  本送達翌日起至清償日止，按年息5%計算之利息。
丙○○等二人上訴聲明：㈠原判決不利於丙○○等二人部分廢棄。㈡
  上開廢棄部份，甲○○於第一審之訴及假執行之聲請均駁回。答
  辯聲明：附帶上訴駁回。並各以下列情詞，資為抗辯：
㈠丙○○：伊於108年間因交際應酬所需，結識從事按摩業之乙○○，
  兩人雖有逢場作戲之往來與對話，惟實際上並無不當交誼或發
  生性行為等侵害配偶權之行為，甲○○之主張純屬誤會，否則其
  慰撫金請求金額亦屬過高等語。
㈡乙○○：伊因於按摩店任職而結識攜帶客戶前來消費之丙○○，兩
  人間僅於言語上逢場作戲，並無實質男女朋友關係，亦無逾越
  一般正常交誼之行為，嗣因丙○○家人有一再騷擾伊之行為，基
  於報復，始以LINE或簡訊要求丙○○應給付伊200萬元。伊與丙○○之往來，並無侵害甲○○配偶權，縱認有侵害，其慰撫金請求
  金額亦屬過高等語。
按因故意或過失，不法侵害他人之權利者，負損害賠償責任；
  不法侵害他人基於配偶關係之身分法益而情節重大者，被害人
  雖非財產上之損害，亦得請求賠償相當之金額，分別為民法第
  184條第1項前段、第195條第3項準用第1項所明定。又婚姻係
  配偶雙方自主形成之永久結合關係，除使配偶間在精神上、感
  情上與物質上得以互相扶持依存外，並具有各種社會功能，乃
　家庭與社會形成、發展之基礎，自受憲法所保障。有配偶者與
  第三人間發生性行為，涉及個人得自主決定是否及與何人發生
  性行為之性行為自由（即性自主權），此與個人之人格有不可
  分離之關係，為憲法第22條所保障之基本權，是基於比例原則
  ，通（相）姦行為固損及婚姻關係中原應信守之忠誠義務，並
  有害對方之感情與對婚姻之期待，但尚未明顯損及公益，是司
  法院釋字第791號解釋業於109年5月間宣告刑法第239條之通（
  相）姦罪自公布日起失其效力，亦即對於通（相）姦行為不再
  以刑事罪責相繩。然婚姻既係以夫妻之共同生活為其目的，配
  偶應互相協力保持其共同生活之圓滿安全及幸福，而互負誠實
  之義務。苟一方有不誠實之行為，致破壞共同生活之圓滿安全
  及幸福者，自屬違反婚姻契約之義務，而侵害他方基於配偶關
  係應受保護之身分法益（即配偶權），與該配偶共同為前述足
  以破壞夫妻共同生活圓滿安全及幸福之行為者，為侵害配偶權
  之共同行為人，應連帶負民事賠償責任，此不因通（相）姦除
  罪化，而有二致。經查：
㈠甲○○於103年7月間與丙○○結婚，並育有3名年幼子女，丙○○於婚
  姻關係存續中之108年間，因交際應酬所需結識從事按摩業之
  乙○○，雙方持續往來約1年半至2年等情，乃為兩造所不爭執，
  並有丙○○全戶戶籍謄本，及兩造均不爭執其形式真正之丙○○等
  二人間、其二人與甲○○間及丙○○胞姊（妹）與乙○○間之LINE或
  iMessage通訊紀錄可稽（見原審卷㈠第31至71頁、卷㈡第65、83
  頁、本院卷第48、86頁）。
㈡又證明應證事實之證據資料，並不以可直接單獨證明之直接證
  據為限，凡先綜合其他情狀，證明某事實，再由某事實為推理
  的證明應證事實，該證明某事實之間接證據，亦包括在內。審
  諸前揭通訊紀錄所載內容，可知丙○○曾向乙○○表示：伊很愛乙○○，所以無法離開她，才會一直藕斷絲連、變成占有，是其妻
  的老公，也是乙○○兩人的老公，從來沒有把乙○○當小三看，與
  乙○○在一起也一種責任，且與其妻相較，伊更常與乙○○發生性
  行為（即「幹」），但當初兩人在一起時乙○○就知道伊已結婚
  ，伊想讓小孩有個完整的家，所以一方面想要擁有乙○○，又想
  保留家庭的健全，伊如果選擇乙○○的話，小孩要怎麼辦，所以
  一切等小孩大一點再說，乙○○應知倘若法律允許伊可以再娶一
  個老婆，怎會不娶她，是乙○○後來在分手時要求伊拿200萬元
  出來，伊才會跟伊老婆講出此事（見原審卷㈠33至39、47、57
  頁）；而乙○○則曾於通訊中向丙○○表示：伊早就知道有這麼一
  天，如果丙○○離開了，伊什麼都沒有，人財兩失、真情換絕情
  ，滿腦都是丙○○兩邊幹(即丙○○與其妻或伊都發生性行為）的
  畫面，並曾傳送其與丙○○同處溫泉旅館房間浴室（均有著衣）
  之照片予丙○○夫妻二人，謂伊與丙○○（交往時）幾乎每天膩在
  一起，丙○○上班時也帶著伊；甚至於與甲○○聯繫時，向其求證
  這兩年來丙○○夫妻間有無發生過（性）關係，因為丙○○都跟伊
  說沒有；另於與丙○○胞姐聯繫時表示當初丙○○跟伊說其妻在外
  面偷吃，他抓到沒有離婚都是為了小孩，要在小孩面前做好爸
  媽，他們的婚姻只是一張紙，戒指是丙○○抓伊去買的，結果他
  講的話，兩邊都不一樣，怎知他們夫妻後來吵成這樣等語（見
  原審卷㈠第35、39、43、55、61、63、69頁）。　
㈢是由前述客觀事證，足證丙○○等二人基於自由意志，於上揭通
  訊過程中已自承二人均知丙○○已婚，並與其妻甲○○育有子女，
  仍逾越一般正常交誼，私下共遊並發生性行為，甚至各自意欲
  獨占對方（性自主權），其情甚為明確。是丙○○等二人辯稱：
  伊二人間之往來與對話僅為逢場作戲，或純屬乙○○罹患恐慌症
  、失眠症及憂鬱症等病症發作時失去理性思考能力下所為，實
  際上並無不當交誼或發生性行為云云，顯屬臨訟卸責之詞，並
  無可取。從而，甲○○依侵權行為之法律關係，請求劉佑麟等二
  人連帶賠償其所受非財產上損害，核屬有據。
㈣次按，民法第195條第1項所謂相當，應斟酌雙方身分資力與加
  害程度，及其他各種情形核定之。本院審酌：甲○○為00年次，
  大學畢業，於103年7月間與丙○○結婚，並育有3名子女，於109
  年度約有近60萬元之股利及薪資所得，名下無其他不動產或車
  輛；丙○○為00年次，二、三專肄業，從事營造業，109年度名
  下無課稅財產，有罹癌父親及前述子女待扶養；乙○○為00年次
  ，高職畢業，未婚，原從事按摩業，目前待業中，於109年度
  名下無課稅財產，且罹患恐慌症、失眠症及憂鬱症等病症，而
  自106年5月間起持續就診多年之兩造學、經歷、身分及資力均
  非豐等情狀（見原審限閱卷共二宗、原審卷㈡第139頁），並考
  量丙○○等二人逾越一般正常交誼，相約出遊及發生性行為，致
  甲○○精神受創，出現失眠、焦慮不安、憂鬱症，而自110年1月
  間持續就診中(見原審卷㈡第67頁
　、本院卷第133頁）等侵害配偶權之加害情形、手段與程度等
  一切情節，認甲○○請求丙○○等二人連帶給付非財產上損害（即
  慰撫金）40萬元，可認適當；丙○○等二人抗辯前揭慰撫金請求
  數額過高，尚無足採。
綜上所述，甲○○依侵權行為之法律關係，請求丙○○等二人連帶
  給付40萬元，及各自起訴狀繕本送達翌日即丙○○、乙○○依序自
  110年4月8日、同年月20日（見原審卷㈠83、85頁）起至清償日
  止，按年息5%計算之利息，為有理由，應予准許。
　原審就上開部分，判命丙○○等二人連帶給付20萬元本息，並依
  職權宣告甲○○得假執行，及諭知丙○○等二人供擔保後得免為假
  執行，核無不當，丙○○等二人之上訴意旨指摘原判決此部分不
  當，求予廢棄改判，為無理由，應駁回其上訴。又甲○○提起附
  帶上訴，請求丙○○等二人應再給付20萬元本息，為有理由，爰
  由本院將原判決此部分廢棄，改判如主文第三項所示。
本件事證已臻明確，兩造其餘攻擊、防禦方法及舉證，經核與
　判決結果無影響，爰不逐一論列，附此敘明。
據上論結，丙○○等二人之上訴為無理由，甲○○之附帶上訴為有
  理由，爰判決如主文。　　
中　　華　　民　　國　　111 　年　　4 　　月　　12　　日
                  民事第七庭    
                      審判長法  官  李昆霖
                            法  官  譚德周
                            法  官  林翠華
正本係照原本作成。
不得上訴。
中　　華　　民　　國　　111 　年　　4 　　月　　12　　日
　　　　　　　　　　　　　  書記官  黃文儀